【裁判字號】    94,重訴,970
【裁判日期】    950731
【裁判案由】    侵權行為損害賠償
【裁判全文】
臺灣臺北地方法院民事判決             94年度重訴字第970號
原      告  乙○○
            戊○○
            己○○
            丙○○
前列四人共同
訴訟代理人  陳恂如律師
前列四人共同
複代理人    甲○○
被      告  丁○○
訴訟代理人  曾冠棋律師
上列當事人間因被告過失傷害案件，經原告提起刑事附帶民事訴
訟，請求侵權行為損害賠償事件，經本院刑事庭裁定移送前來，
本院於中華民國95年7月25日言詞辯論終結，判決如下：
    主  文
被告應給付原告乙○○新台幣陸萬零肆佰壹拾參元、給付原告戊○○新台幣拾柒萬柒仟壹佰玖拾貳元、給付原告己○○新台幣參
萬壹仟參佰陸拾伍元、給付原告丙○○新台幣肆仟陸佰捌拾貳元
，及均自民國九十四年十月二十一日起至清償日止，均按年息百
分之五計算之利息。
原告其餘之訴駁回。
訴訟費用由原告乙○○負擔百分之六十八、原告戊○○負擔百分
之二十七、原告己○○負擔百分之一、原告丙○○負擔百分之一
，餘由被告負擔。
本判決於原告乙○○以新台幣貳萬元、原告戊○○以新台幣陸萬
元、原告己○○以新台幣壹萬元、原告丙○○以新台幣壹仟伍佰
元為被告供擔保後，得假執行；但被告以新台幣陸萬零肆佰壹拾
參元為原告乙○○供擔保、以新台幣拾柒萬柒仟壹佰玖拾貳元為
被告戊○○供擔保、以新台幣參萬壹仟參佰陸拾伍元為被告己○○供擔保、以新台幣肆仟陸佰捌拾貳元為被告丙○○供擔保後，
得免假執行。
原告其餘假執行之聲請均駁回。
    事實及理由
甲、程序方面
    按訴狀送達後，原告不得將原訴變更或追加他訴，但有下列
    各款情形之一者，不在此限：(二)請求之基礎事實同一者。(三)
    擴張或減縮應受判決事項之聲明，民事訴訟法第255條第1項
    第2款、第3款定有明文。本件原告原起訴聲明第(二)項請求：
    「(二)被告應給付原告戊○○新台幣（下同）1,167, 688 元
    及自本訴狀繕本送達之翌日起至清償日止，按年息5%計算之
    利息。」，嗣於民國（下同）94年10月7日具狀為訴之擴張
    聲明為：「(二)被告應給付原告戊○○2,167,688元及自起訴
    狀繕本送達之翌日起至清償日止，按年息5%計算之利息。」
    （見本院卷宗第48頁），復於95年7月25日將利息起算日均
    變更為「自94年10月21日起至清償日止，按年息百分之5計
    算之利息」，核原告訴之變更與上開法條意旨相符，應予准
    許，合先敘明。
乙、實體方面
壹、原告起訴主張：
一、被告丁○○於93年3月10日18時30分許，駕駛車號CT－6310
    自用小客車，沿台北市民權大橋第二車道，由東往西行駛至
    肇事處時，竟為閃避後方欲向前靠左超車之公共汽車而向右
    偏移，貿然駛入機車專用道之第三車道，致其車右後門擠碰
    該第三車道同向駕駛GC0-683號重型機車之原告己○○左手
    肘，導致原告己○○失控，而被告丁○○駕駛之自小客車斜
    向擋住第三車道直行方向，其車右後照鏡碰撞己○○所駕駛
    之機車左側，車右後車輪則碰撞同車道原告丙○○駕駛之
    CLQ-951號重型機車，原告己○○所駕機車在受撞後順勢向
    前，又撞擊同車道前方由原告戊○○駕駛並搭載原告乙○○
    之GQE-915號重型機車，致原告己○○摔落至第三車道外側
    ，而受有頭部外傷合併臉部多處擦傷、左手多處擦傷、左膝
    擦傷、左腳踝挫傷及左上正中門齒斷裂等傷害；原告丙○○
    受有左側小腿挫傷之傷害，原告戊○○受有左膝前十字韌帶
    斷裂、左膝外側半月板損害、右腳第四號骨骨折之傷害，原
    告乙○○則受有頭部外傷併腦震盪、頸椎挫傷合併第五、六
    節頸椎半脫位之傷害，為此原告等自得依民法侵權行為之法
    律關係，向被告主張損害賠償。
二、被告應賠償原告之損害金額如下：
（一）原告乙○○部分：
  １、醫藥費用：合計共新台幣30,371元，有支付明細表及單據
      為證。
  ２、減少勞動能力損害：原告因本件車禍事故，於93年3月11
      日起至同年4月30日止，共有43點5天因傷無法工作，合計
      共損失30,130元之薪資，有原告雇主社團法人中華民國中
      小企業協會出具之休假表為證。
  ３、精神慰撫金：5,000,000元，原告因本次車禍事故，造成
      頸部外傷併腦震盪及頸部挫傷併第五、六節椎半脫位，因
      原告本是位殘障者，左大腿裝有義肢，行動不便，車禍後
      行動更是困難，且因原告本身心臟憎帽半膜脫垂，車禍後
      身心上備受病痛折磨與深陷車禍造成之精神恐懼，為此請
      求上開精神慰撫金。
（二）原告戊○○部分：
  １、醫藥費用：合計共122,688元，有支付明細表及單據為證
      。
  ２、減少勞動能力損害：合計共1,045,000元，原告因本件車
      禍事故，致工作延宕，固定薪資損失45,000元。又原告乃
      三立電視節目編導，請假期間所拍攝之工作均停止，造成
      工作損失1,000,000元。
  ３、精神慰撫金：1,000,000元，原告因本次車禍事故，造成
      左膝挫傷、十字韌帶斷裂，左膝外側半月板損害，右足第
      四號骨骨折，雖經醫治，但現今左腳膝蓋仍無法全蹲、跑
      跳即痛，對原告身、心影響極大，為此請求上開精神慰撫
      金。
（三）原告己○○部分：
   １、醫藥費用：合計共10,532元，有支付明細表及單據為證
       。
   ２、減少勞動能力損害：工作薪資損失合計共20,565元，有
       原告雇主齊天空調設備有限公司之證明書為證。
   ３、機車修理費用：共4,150元。
（四）原告丙○○部分：
   １、醫藥費用：合計共1,634元，有支付明細表及單據為證。
   ２、減少勞動能力損害：合計共4,042元，原告因本次車禍事
       故請病假2天，合計工作薪資損失為4,042元，有原告雇
       主齊天空調設備有限公司之證明書為證。
    綜上所述，被告丁○○應賠償原告等所受之上開損害。並聲
    明：(一)被告應給付原告乙○○5,060,501元及自94年10月21
    日起至清償日止，按年息5%計算之利息。(二)被告應給付原告
    戊○○2,167,688元及自94年10月21日起至清償日止，按年
    息5%計算之利息。(三)被告應給付原告己○○35,274元及自94
    年10月21日起至清償日止，按年息5%計算之利息。(四)被告應
    給付原告丙○○5,676元及自94年10月21日起至清償日止，
    按年息5%計算之利息。(五)原告願供擔保，請准宣告假執行。
貳、被告則以下列等語資為抗辯：
一、本件車禍事故之刑事過失傷害判決（即台灣高等法院94年度
    交上易字第140號）顯有違反刑事訴訟法第379條第10款之當
    然違法事由：本件車禍事故之刑事過失傷害第一審判決（即
    本院93年度交自字第8號）理由（二）謂：「按變換車道時
    ，應先顯示方向燈光；汽車行駛時，駕駛人應注意兩車併行
    之間隔，隨時採取必要之安全措施；變換車道時，應讓直行
    車先行，並注意安全距離，道路交通安全規則第9l條第6款
    、第94條第3項及第98條第1項第6款定有明文。詎被告竟疏
    未注意，為閃躲車輛變換車道，既未顯示方向燈光，又未注
    意二車併行間隔，復未讓直行車先行，而生本件事故，其就
    本件事故之發生負有過失甚為明確。本院並將本件事故發生
    之原因送請台北市車輛行車事故鑑定委員會鑑定結果，亦認
    被告閃避疏忽為本件連續事故之發生主因，台北市車輛行車
    事故鑑定委員會經本院送請鑑定，亦同本院前開見解，有該
    會94年3月7日北鑑審字第09430047100號函附之鑑定意見書
    一份在卷足佐。」云云，經被告提起上訴後，第二審刑事判
    決（即台灣高等法院94年度交上易字第140號）雖亦認被告
    並無變換車道，惟竟未再依被告之聲請而將刑事卷附鑑定報
    告送請覆議，並依刑事訴訟法第163條之規定，命鑑定人到
    庭接受詢問，即逕為判決認定：「理由二、‧‧‧而依肇事
    後，被告小客車之停放位置及其車損狀況，足徵其駕車因未
    保持兩車併行之安全間距，以致於為閃避後方欲超車之來車
    而右偏侵入機車專用道而肇事。原審將本件送請台北市車輛
    行車事故鑑定委員會鑑定結果，亦認被告閃避疏忽為本件連
    續事故之發生主因，‧‧‧。理由三、‧‧‧被告上開所辯
    ，顯不足採信。事證明確，被告聲請送覆議，核無必要。其
    過失犯行，堪以認定。」，顯有違反刑事訴訟法第379條第
    10款所規定，依本法應於審判期日調查之證據而未予調查之
    當然違法。
二、台北市車輛行車事故鑑定委員會鑑定意見書之鑑定結果，明
    顯違背經驗法則及論理法則，不得採為判決之基礎：
（一）依上開鑑定意見書記載：「參、一般狀況：五、車損狀況
      ：CT-6310自小客車（丁○○駕駛）右後視鏡前折損。GC0
      -683普通重機車（己○○騎乘）左前車頭無明顯損壞。GQ
      E-915普通重機車（戊○○騎乘）後車尾損壞。CLQ-951普
      通重機車（丙○○騎乘）無明顯車損。」、「伍、肇事分
      析：一、駕駛行為：丁○○駕駛自小客車因閃避疏忽與己○○駕駛之普通重機車發生擦撞，致樓君之車向前撞及戊○○駕駛之普通重機車，郭君之車右後車輪再撞及騎乘普
      通重機車騎士丙○○之左腳處。‧‧‧陸、其他：郭君於
      警方談話紀錄表及到會說明時指稱，當時下班時段車輛很
      多，其車沿民權大橋東向西直行於第二車道至肇事處時，
      因後方有公車要超越其車，就稍向右側閃避，此時同向行
      駛第三車道由樓君駕駛之普通重機車撞其右後視鏡，致樓
      君之車再撞及前方由戊○○駕駛之普通重機車，樓君於警
      方談話紀錄表及到會說明時指稱，當時其車直行於第三車
      道至肇事處時，同向行駛第二車道郭君駕駛之自小客車突
      然向右側切，該車右後視鏡碰撞其車（部位不清楚）致其
      車不穩向前衝出去倒地，當其站起來時，現場另有戊○○
      的重機車倒在現場。‧‧‧」。惟若果如共同原告己○○
      所言：「當時其車直行於第三車道至肇事處時，同向行駛
      第二車道郭君駕駛之自小客車突然向右側切，該車右後視
      鏡碰撞其車（部位不清楚）致其車不穩向前衝出去倒地。
      」云云，則絕無可能造成被告之A車右後視鏡前折損（見
      刑事卷附台北市政府警察局交通事故現場圖第22～23頁）
      ；又若果係被告之A車碰撞B車（原告己○○），又焉有可
      能會部位不清楚且無任何碰撞傷痕？另原告丙○○於刑事
      第一審判決94年4月19日筆錄第8頁（本院93年度交自字第
      8號第93頁）證稱：「被告切進機車道，他的車子右後門
      擠到己○○的左手軸‧‧‧」，然被告汽車並未切進機車
      道，有上開交通事故現場圖附卷可稽，又被告車子右後門
      如有碰撞應係撞及機車把手，怎會擠到原告己○○的左手
      軸？由上可知原告己○○之供述顯與事實經過完全不符，
      顯無可採信。而本件車禍事故之發生，係因原告己○○騎
      乘之B車越界進入禁行機車之快車道之內，且因其車速過
      快，其身體（手肘）或機車把手碰撞被告汽車右前後照鏡
      致生意外，被告於遭B車碰撞後，為了避免阻塞民權大橋
      之快車道，乃將汽車緩緩靠右，致右前輪偏壓在雙白線之
      上。上開鑑定意見書，對於上述有利於被告之部份均視而
      不見，即將系爭車禍之肇事責任歸咎為被告閃避疏忽，至
      屬草率，且明顯違背經驗法則及論理法則，自不得採為裁
      判之基礎。
（二）依最高法院56年台上字第118號判例意旨觀之，民事判決
      之認事採證，同理自亦不應受刑事判決之拘束，故本院應
      就本件車禍事故是否構成民事侵權行為之事實獨立審查，
      不應以刑事判決作為認定之依據。且承上所述，本件之台
      北市車輛事故鑑定委員會鑑定意見書因過於草率，實有必
      要命實施鑑定之人到庭說明並接受詰問。另按侵權行為之
      成立，必須加害行為與損害有因果關係存在，始足當之。
      是本件車禍事故中被告駕駛之A車與原告己○○騎乘之B車
      間究係如何碰撞及責任之歸屬問題，不但涉及被告是否應
      對原告己○○負擔民、刑事法律責任之問題，且若確係原
      告己○○之B車之過失而撞及被告之A車致其他原告乙○○
      、戊○○、丙○○受有損傷，則自不應由被告負擔民、刑
      事法律責任。
三、縱認被告對本件系爭車禍事故有過失，而須負損害賠償責任
    ，惟原告等所主張之損害賠償項目及數額顯屬過高：
（一）原告乙○○部分：
  １、減少勞動能力之損害部分：
      薪資損失30,130元，惟依原告所附之93年7月13日證明書
      之記載內容，根本完全無法看出原告係幾日因傷未上班而
      遭扣薪之事實，自難採信。又依原證二診斷證明書之記載
      原告僅不宜搬重物，對原告所從事之工作，似毋須因此而
      請假、停止上班，是原告請求被告給付此部分之損失，顯
      屬無據。
  ２、精神上慰撫金5,000,000元部分：
      按損害賠償與侵權行為之間，必需具有因果關係始成立，
      惟被告於本件車禍肇事當時亦係在閃避違規超速之公車才
      將車頭略偏，實屬緊急避難之行為，雖造成原告乙○○頸
      椎脫位，以致不宜搬重物，依常理情形而論，應不致造成
      其身心如此之創痛，是原告請求之精神慰撫金5,000,000
      元亦嫌過高應酌減之。
（二）原告戊○○部份：
  １、減少勞動能力之損害部分：
      薪資損失45,000元，惟依原告所附之因傷請假時間表之記
      載內容，亦無法看出原告有此部分之損失。
  ２、精神上慰撫金1,000,000元部分：
      原告戊○○雖因骨折而開刀，惟僅修養1個月即恢復上班
      ，可見其所受之傷害並非相當嚴重。另原主張其因本件車
      禍事故，造成骨折，雖經休養、治療，惟至今仍無法全蹲
      ，跑跳即痛，敏感度不如前等，亦完全係其空言主張，無
      任何佐證加以說明，是原告請求之精神慰撫金1,000,000
      元亦嫌過高應酌減之。
（三）原告己○○部份：
  １、減少勞動能力之損害部分：
      薪資損失20,565元，原告雖提出雇主齊天空調設備有限公
      司開立之證明書，惟據其所附三軍總醫院診斷證明書之記
      載內容所示，原告僅頭、臉、手、足多處擦傷、挫傷，何
      以須至請假半個月之程度？是原告請求被告給付此部分之
      損失，顯屬無據。
（四）原告丙○○部分：
      減少勞動能力之損害部分薪資損失4,042元，原告雖提出
      雇主齊天空調設備有限公司開立之證明書，惟原告僅足部
      挫傷，何以需請假2天，而無法上班，皆未舉證說明。是
      原告請求被告給付此部分之損失，顯屬無據。
四、按勞動基準法第59條第2款及勞工保險被保險人因執行職務
    而致傷病審查準則第4條第1項之規定，均認為勞工在上、下
    班之際受傷者，係屬職業傷病，不但雇主仍須支付薪資，且
    可依法請領勞工保險傷病給付（被證七、被證九），原告等
    人以系爭車禍事故為由致無法上班，而遭雇主扣減薪資，於
    法似有不合，故其自可向雇主請求給付之。故原告等主張，
    本件車禍事故非職業傷害，而無該法之適用云云，亦不可採
    之等語置辯。並聲明：(一)原告之訴及假執行之聲請均駁回。
    (二)被告如受不利之判決，願供擔保，請准宣告免為假執行。
參、不爭執事項：
    被告丁○○於93年3月10日18時30分許，駕駛車號CT－6310
    自用小客車，沿台北市民權大橋第二車道，由東往西行駛至
    肇事處時，與該第三車道同向駕駛GC0-683號重型機車之原
    告己○○發生擦撞，導致原告己○○失控，而被告丁○○駕
    駛之自小客車斜向擋住第三車道直行方向，其車右後照鏡碰
    撞己○○所駕駛之機車左側，車右後車輪則碰撞同車道原告
    丙○○駕駛之CLQ-951號重型機車，原告己○○所駕機車在
    受撞後順勢向前，又撞擊同車道前方由原告戊○○駕駛並搭
    載原告乙○○之GQE-915號重型機車，致原告己○○摔落至
    第三車道外側，而受有頭部外傷合併臉部多處擦傷、左手多
    處擦傷、左膝擦傷、左腳踝挫傷及左上正中門齒斷裂等傷害
    ，原告丙○○受有左側小腿挫傷之傷害，原告戊○○受有左
    膝前十字韌帶斷裂、左膝外側半月板損傷、右腳第四號骨骨
    折之傷害，原告乙○○則受有頸椎外傷合併第五、六節頸椎
    半脫位之傷害。被告丁○○因過失傷害之刑事部分業經台灣
    高等法院94年度上交易字第140號刑事判決有期徒刑三月，
    如易科罰金以300元折算一日確定等情，有原告等所提之診
    斷證明書為證，並經本院調閱台灣高等法院94年度上交易字
    第140號刑事卷宗審閱無誤，且為兩造所不爭執，自堪信為
    真實。
肆、得心證理由：
    原告主張本件因被告之過失致其等受有上開損害，被告則以
    前詞置辯，是以本件之爭點即在於：（一）本件侵權行為責
    任之歸屬為何？（二）原告請求之各項費用有無理由？茲就
    上開爭點一一析述如下：
一、本件侵權行為責任之歸屬：
（一）按汽車行駛時，駕駛人應注意車前狀況及兩車併行之間隔
      ，並隨時採取必要之安全措施，道路交通安全規則第94條
      第3項定有明文。本件被告丁○○陳稱：「肇事前我駛自
      小客CT-6310沿民權大橋上第二車道東向西車行至肇事處
      前，在我車左後方有乙部公車要超我車，於是我往右閃避
      時，一部重機車GCO-683沿民權大橋第三車道東向西直行
      ，該車在我往右閃避時撞擊我右後視鏡而肇事。之後該車
      再與一部GQE-915重機車發生碰撞。」（見本院93年度交
      自第8號卷第36頁談話紀錄表），於第一審刑事案件審理
      中陳稱：「我是要閃避公車，我是中間第二車道，我的正
      後方有一台公車，他要切入左車道，我的左後方有一台自
      小客車，所以我向右閃避... 」（見本院93年度交自第8
      號卷第41頁背面），足見被告為了閃避後方公車而向右偏
      離應堪認定。
（二）被告雖辯稱僅是稍微向右偏移，是己○○騎車進入快車道
      內且車速過快撞到被告，被告並無過失云云，然原告己○○陳稱：「沿民權大橋第三車道東往西直行至肇事處時，
      一部CT-6310沿同向第二車道突然往右方向閃避，該車右
      後視鏡碰撞到我車，致使我人摔出去倒在地上。當我人站
      起來才發現現場有另一部GQE-915重機車倒在現場」，原
      告戊○○陳稱：「沿民權大橋第三車道東向西直行至肇事
      處時，我聽到我車左後方有車子碰撞聲，我車後車尾就不
      知道被撞及而肇事」，原告丙○○陳稱：「沿民權大橋東
      向西直行至肇事處前，我車前方車GCO-683 沿同向車道被
      一部CT-6310自小客沿民權大橋第二車道突然東向西往右
      碰撞到GCO-683重機，該自小客右後車輪並撞到我左腳而
      肇事」（均見本院93年度交自第8號卷第33頁至第35頁談
      話紀錄表），原告戊○○並於第一審刑事案件審理中陳稱
      ：當時其聽到左後方有碰撞聲，接著其摩托車的左後方車
      尾被己○○的車子掃到，結果車子就往右前方倒下，當時
      其車速大概是30公里左右，不清楚己○○車速，不過當時
      並未看到己○○的車子等語（見本院93年度交自第8號卷
      第90頁背面至第91頁），原告丙○○陳稱：當時其跟己○○各騎一台車回家，被告開車往右切入機車道，擦到己○○的車子，當時己○○車速約四十公里，而被告在汽車道
      ，車速較快，是從其左後方過來再切進來機車道等語（見
      本院93年度交自第8號卷第92頁），足見當時原告己○○
      與其他原告等人均騎乘機車行駛在第三車道上，被告辯稱
      係原告己○○違規駛至快車道致肇事云云，洵屬無據。況
      依原告戊○○所述，其遭己○○擦撞前並未看到己○○的
      車子，原告丙○○亦陳稱當時己○○車速約四十公里，表
      示當時己○○行車並無超速或未注意兩車併行間距之過失
      ，被告上開置辯委無足採，是本件車禍應係被告閃避公車
      時疏未注意後方機車所致，被告有行車過失應堪認定。至
      被告聲請傳喚車輛行車事故鑑定人員到庭作證云云，然本
      院依上開兩造談話紀錄、交通事故現場圖、交通事故調查
      報告表、現場照片等，已足認定本件肇事原因，是以並無
      傳喚上開人員之必要。
二、原告請求之各項費用：
    按因故意或過失，不法侵害他人權利者，負損害賠償責任；
    不法侵害他人之身體或健康者，對於被害人因此喪失或減少
    勞動能力，或增加生活上之需要時，應負損害賠償責任；不
    法侵害他人之身體、健康者，被害人雖非財產上之損害，亦
    得請求賠償相當之金額；損害賠償之範圍，除法律或契約另
    有訂定外，應以填補債權人所受損害及所失利益為限，民法
    第184條第1項前段、第193條第1項、第195條第1項、第216
    條分別定有明文。茲將原告得請求之金額分述如下：
（一）原告乙○○部分：
    (1)醫藥費共4,700元：按全民健康保險法第82條規定：保險
      對象因汽車交通事故，經本保險提供醫療給付者，本保險
      之保險人，得向強制汽車責任保險之保險人代位請求該項
      給付。是依全民健康保險提供醫療給付者，該項醫療費用
      請求權，已法定移轉予中央健康保險局，自不得再向對造
      請求（最高法院93年台上字第1159號判決意旨參照）。查
      依原告所提之醫療單據所示，其上所載醫療費用支出，其
      中關於健保給付部分，依據上揭全民健康保險法第82條規
      定，原告不得向被告為請求，故由健保給付部分之醫療費
      用自應剔除，原告僅得請求自付額部分，而原告於93年3
      月10日至94年4月2日共支出醫療費用4,700元（扣除證明
      費100元）等情，有其所提之三軍總醫院醫療費用收據及
      臺大醫院醫療費用收據共16 紙附卷可參（計算式：1,520
      ＋150＋290＋400＋330＋150 ＋150＋400＋150＋190＋
      150＋150＋150＋200＋150＋170 （已扣除證明費100）＝
      4,700），亦為被告所不爭執，自堪信為真實，原告此部
      份請求有理由，逾此部分之請求為無理由，應予駁回。
    (2)減少勞動能力之損害共5,713元：原告雖於93年3月11日至
      93 年3月30日、93年4月1日至94年4月30日共請假43.5天
      ，並減少薪資收入30,130元等情，有原告所提之財團法人
      中華民國中小企業協會人力協助執行計劃（93）年度同仁
      休假表、該協會所出具之證明書可證（見本院卷第49頁、
      94年度交重附民字第9號卷第17頁），然原告於93年3月15
      日至神經外科門診時，診斷為「頸椎第五六節間鬆脫」，
      醫囑為「宜修養一週，門診複查，不宜劇烈運動」等，有
      三軍醫院95年5月12日第0950007572號函附之93年3月15日
      診斷證明書可參，而被告當時從事行政助理工作，3月份
      月薪為25,300元（見財團法人中華民國中小企業協會95年
      6月16日函），故認原告應修養一週即可回復其原來工作
      ，是其請求不能工作損失5,713元為有理由（計算式：
      25,300÷31×7＝5,713，元以下四捨五入），逾此範圍不
      應准許。
    (3)精神慰撫金部分：原告因本次車禍受傷而受有肉體、精神
      上之痛苦，是其主張其精神痛苦而受有非財產上損害，洵
      屬有據。又按慰撫金之多寡，應斟酌雙方之身分、地位、
      資力與加害之程度及其他各種情形核定相當之數額，其金
      額是否相當，自應依實際加害情形與被害人所受之痛苦及
      雙方之身分、地位、經濟狀況等關係決定之。本院審酌被
      告現有財產汽車一部、未婚、在台灣飛利浦公司任職，而
      原告任職於財團法人中華民國中小企業協會，其所受傷勢
      為頸椎外傷合併第五、六節頸椎半脫位之傷害，惟現以X
      光檢查已無異常（見三軍總醫院95年5月12日第090007572
      號函）等情，認原告主張所受非財產上損害500 萬元過高
      ，應以5萬元為適當，逾此部分之請求，為無理由，應予
      駁回。
    (4)小結：原告請求60,413元為有理由（5,713＋4,700＋
      50,000＝60,413），逾此部分之請求，為無理由，應予駁
      回。
（二）原告戊○○部分：
    (1)醫藥費共41,579元：原告於93年3月16日至93年5月19日共
      支出醫療費用41,579元（扣除證明費550元）等情，有其
      所提之三軍總醫院醫療費用收據及順天中醫診所費用收據
      共3紙附卷可參（計算式：3,978（已扣除證明費150元）
      ＋24,201（已扣除證明費300元）＋13,400（已扣除證明
      費100元）＝41,579），亦為被告所不爭執，自堪信為真
      實，原告此部份請求有理由，逾此部分之請求為無理由，
      應予駁回。
    (2)減少勞動能力之損害共35,613元：原告因本件車禍而於93
      年3月10日至93年3月16日、93年5月6日至5月13日住院治
      療，並於93年3月11日至93年3月25日、93年5月7日至93
      年5月20日請傷假共24天等情，有三軍總醫院診斷證明書
      及公傷假時間表可徵（見94年度交重附民字第9號卷第18
      頁、第24頁），而原告所受傷勢需修養三個月等情，有三
      軍總醫院95年3月30日第0950005014號函可佐，是其主張
      因本件車禍受有24日不能工作之損失應屬有據。依原告93
      年度綜合所得稅申報書所示，其93年度之薪資所得為
      552,000元，是以每月薪資所得為46,000（552,000÷12
      ＝46,000），則薪資損失為35,613元（46,00 0÷31×24
      ＝35,613，元以下四捨五入）。又原告主張因本件車禍致
      所拍攝之工作停止而造成工作損失1,000,000元，然原告
      並未舉證以實其說，尚難認其主張可採，是以原告請求薪
      資損失35,613元為有理由，應予准許，逾此範圍不應准許
      。
    (3)精神慰撫金部分：原告因本次車禍受傷而受有肉體、精神
      上之痛苦，是其主張其精神痛苦而受有非財產上損害，洵
      屬有據。本院審酌被告現有財產汽車一部、未婚、在台灣
      飛利浦公司任職，而原告從事電視台編導工作，其因本件
      車禍受有韌帶斷裂、左膝外側半月板損傷、右腳骨折等傷
      害，於93年3月10日至同年月16日住院，又於93年5月6日
      至同年月13日住院，惟所受傷勢現已復原（見三軍總醫院
      95年5月12日第090007572號函）等情，認原告主張所受非
      財產上損害100萬元過高，應以10萬元為適當，逾此部分
      之請求，為無理由，應予駁回。
    (4)小結：原告請求177,192元為有理由（41,579＋35,613＋
      100,000＝177,192），逾此部分之請求，為無理由，應予
      駁回。
（三）原告己○○部分：
    (1)醫藥費共6,650元：原告於93年3月10日至93年3月25日共
      支出醫療費用6,650元（扣除證明費100元）等情，有其所
      提之三軍總醫院醫療費用收據及富陽牙醫診所門診收據共
      6紙附卷可參（計算式：940＋310＋200＋100＋100＋5,00
      0＝6,650），亦為被告所不爭執，自堪信為真實，原告此
      部份請求有理由，逾此部分之請求為無理由，應予駁回。
    (2)減少勞動能力之損害共20,565元：原告因本件車禍而請假
      半個月，遭扣薪20,565元等情，有其雇主齊天空調設備有
      限公司出具之證明書為證（見94年度交重附民字第9號卷
      第27頁），查原告所受傷勢為頭部外傷合併臉部多處擦傷
      、左手多處擦傷、左膝擦傷，左腳踝挫傷（見94年度重交
      附民字第9號卷第25頁），於急診接受初步治療與縫合傷
      口，縫合之傷口依一般言，約須七日始癒合，撕裂傷及擦
      傷預合約須一至二週，挫傷恢復時間約須二至三週（見三
      總醫院95年3月30日第0950005014號函），故認原告應修
      養三週即可回復其原來工作，是其主張因本件車禍受有半
      個月（約二週）不能工作之損失共20,565元應予准許。
    (3)機車修理費4,150元：按不法毀損他人之物者，被害人得
      請求賠償其物因毀損所減少之價額，民法第196條定有明
      文，原告主張系爭機車為其所使用，因車禍受損支出修理
      費4,150元，有裕進車業行93年3月15日出具之修理收據可
      徵（見94年度交重附民字第9號卷第28頁），其此部份之
      請求為有理由，應予准許。
    (4)小結：原告請求31,365元為有理由（6,650＋20,565＋
      4,150＝31,365），逾此部分之請求，為無理由，應予駁
      回。
（四）原告丙○○部分：
    (1)醫藥費共640元：原告於93年3月10日支出醫療費用640元
      等情，有其所提之三軍總醫院醫療費用收據附卷可參，亦
      為被告所不爭執，自堪信為真實，原告此部份請求有理由
      ，逾此部分之請求為無理由，應予駁回。
    (2)減少勞動能力之損害共4,042元：原告因本件車禍而請病
      假2日，遭扣薪4,042元等情，有其雇主齊天空調設備有限
      公司出具之證明書為證（見94年度交重附民字第9號卷第
      31頁），且診斷證明書記載原告「宜修養三天」（見94年
      度交重附民字第9號卷第29頁三軍總醫院診斷證明書），
      是以原告主張受有兩天不能工作之損失4,042元為有理由
      ，應予准許。
    (3)小結：原告請求4,682元為有理由（640＋4,042＝4,682）
      ，逾此部分之請求，為無理由，應予駁回。
三、被告雖辯稱本件原告受傷屬於職業傷病，雇主仍須支付薪資
    且原告可請領勞工保險傷病給付云云，然按民法第193條第1
    項規定被害人喪失或減少勞動能力時，加害人應負損害賠償
    責任，乃以喪失或減少勞動能力本身為損害，不限於實際所
    得是否減損。本件原告既因車禍受有無法工作之損失，不問
    其實際所得是否減損，被告仍應負賠償責任，且勞工保險被
    保險人因職業傷害或罹患職業病而死傷者，保險人應依勞工
    保險條例規定給付職災補償，此一補償乃基於被保險人與保
    險人間之保險契約，侵權行為人無從主張應自其賠償金額中
    扣抵，況本件原告等人並未依勞動基準法第59條第2款或勞
    工保險條例第34條領取職業傷病補償費，則被告主張予以扣
    抵亦無理由。
四、從而，原告依侵權行為規定，請求被告給付原告乙○○
    60,413元、給付原告戊○○177,192元、給付原告己○○
    31,365元、給付原告丙○○4,682元，及均自94年10月21日
    起至清償日止，按年息5%計算之利息，為有理由，逾此範圍
    則無理由，應予駁回。
五、因本案事證已臻明確，兩造其餘主張陳述及所提之證據，經
    本院斟酌後，認與判決結果不生影響，均毋庸再予論述，附
    此敘明。
六、兩造分別陳明願供擔保以代釋明，聲請宣告假執行及免為假
    執行，經核原告勝訴部分，於法並無不合，爰分別酌定相當
    擔保金額准許之。至原告敗訴部分，其假執行之聲請失所依
    據，爰併予駁回。
七、結論，本件原告之訴一部有理由、一部無理由，並依民事訴
    訟法第79條、第390條第2項、第392條第2項，判決如主文。
中    華    民    國    95    年    7     月    31    日
                  民事第五庭    法  官  蔡如琪
以上正本係照原本作成
如對本判決上訴，須於判決送達後20日內向本院提出上訴狀
中    華    民    國    95    年    7     月    31    日
                                書記官  劉寶鈴


司法院資訊處製作；財團法人民間司法改革基金會備份。
